【裁判字號】    98,交聲,638
【裁判日期】    980521
【裁判案由】    聲明異議
【裁判全文】
臺灣彰化地方法院交通事件裁定         98年度交聲字第638號
移送機關即
原處分機關  交通部公路總局臺中區監理所彰化監理站
異  議  人
即受處分人  甲○○
上列異議人即受處分人因違反道路交通管理處罰條例案件，對於
交通部公路總局臺中區監理所彰化監理站98年5月8日彰監四字第
裁64-I00000000號處分不服，聲明異議，本院裁定如下：
主  文
原處分撤銷。
甲○○不罰。
    理  由
一、按汽車駕駛人於行駛道路時，使用手持式行動電話進行撥接
    或通話者，處新臺幣3000元罰鍰，道路交通管理處罰條例第
    31條之1第1項定有明文。再按所謂撥接或通話，指有撥號、
    接聽、通話或數據通訊等使用狀態者，汽車駕駛人行駛道路
    禁止使用手持式行動電話實施及宣導辦法第2條第3款亦有明
    文。復按犯罪事實應依證據認定之，無證據不得認定犯罪事
    實，刑事訴訟法第154條第2項定有明文。次按法院受理有關
    交通事件，準用刑事訴訟法之規定，復為道路交通管理處罰
    條例第89條前段所明定，是最高法院76年臺上字第4986號判
    例所揭示：「認定犯罪事實所憑之證據，雖不以直接證據為
    限，間接證據亦包括在內，然而無論直接或間接證據，其為
    訴訟上之證明，須於通常一般之人均不致有所懷疑，而得確
    信其為真實之程度者，始得據為有罪之認定，倘其證明尚未
    達到此一程度，而有合理之懷疑存在時，事實審法院復已就
    其心證上理由予以闡述，敘明其如何無從為有罪之確信，因
    而為無罪之判決，尚不得任意指為違法」之意旨，亦即刑事
    訴訟法上法院認定事實之最重要原則之一即認定被告有罪，
    就該有罪事實不能有任何之合理懷疑存在之原則，於法院審
    理行為人違反道路交通管理處罰條例案件時，當有其適用。
    易言之，法院於審理行為人違反道路交通管理處罰條例案件
    ，於為事實之認定時，如就原處分機關所認定行為人違規之
    事實仍有合理之懷疑，而無法確信行為人確有該當於道路交
    通管理處罰條例各該處罰條文之構成要件事實時，即應依訴
    訟法上待證事實「倘有懷疑，則應從被告之利益作解釋」之
    證據法則，作對受處分人有利之認定。
二、本件受處分人甲○○駕駛車號9Q-9027號自小貨車，於民國
    98年4月9日10時43分在彰化縣社頭鄉○○路大彰加油站前，
    使用手持式行動電話，經彰化縣警察局田中分局朝興派出所
    警員攔停，以受處分人有違反條例第31條之1第1項規定之行
    為當場掣單舉發。受處分人向原處分機關提出申訴，經原處
    分機關函請舉發機關調查結果，仍認受處分人駕駛汽車確有
    上揭違規行為，原處分機關乃依條例第31條之1第1項及違反
    道路交通管理事件統一裁罰基準表等規定，於98年5月8日裁
    處罰鍰新臺幣3000元。
三、異議意旨略以：受處分人固坦承確於上開時、地為警攔停，
    惟否認於行駛道路時，使用手持式行動電話，辯稱其行駛均
    用免持耳機藍且舉發員警亦未具體舉證，爰請撤銷原處分等
    語。
四、經查：
  (一)本件受處分人自承確有於上揭時、地，為警攔停之事實，
      惟以前詞置辯；然據舉發機關函覆表示，舉發員警目睹受
      處分人使用行動電話撥接，始上前攔停舉發，此有舉發機
      關98年4月30日田警分五字第0980006436號函在卷可稽。
  (二)按交通警員掣單舉發違反道路交通管理處罰條例所列之違
      規事實，本質上為行政處分，係公務員基於職務上權力，
      依法就特定之具體事件所為具公法上效果之單方行政行為
      ，而道路交通管理處罰條例科處行政罰事件，依據公法爭
      議之舉證責任分配法則，應先由行政機關就其業已履踐相
      關正當法程序，以及人民應受處罰之客觀違反法令行為，
      負證明之責，受處分人就行政機關已為相當證明之前開事
      項，若主張欠缺主觀歸責條件或為其他抗辯，亦須就其所
      辯提出反證。考量現今資訊發達，員警於執勤時，以相機
      拍照取證，尚非難事，為顧及民眾之權益，避免員警因考
      績或其他原因而任意掣罰，有違其義務職責所在，是故在
      本件無其他客觀事證佐證員警之掣罰確為真實或有證明力
      較高之情，或足證行政機關所為處分係屬適法妥當，則於
      證據證明力未達完全證明行為人之違規為真實，而存有合
      理懷疑，致法院無法確信行為人確有該當於道路交通管理
      處罰條例各該處罰條文之構成要件事實時，即應為行為人
      有利之認定。
  (三)末按本件查無其他積極證據致事實不明之情形下，而無從
      使法院形成受處分人確有違規行為之確信心證，尚難認定
      受處分人有駕車行進間使用手持式行動電話進行撥接或通
      話之違規行為。
五、綜上所述，本件受處分人堅決否認有駕車行進間使用手持式
    行動電話之違規行為，原處分所指受處分人之違規行為，尚
    乏可歸責事由之證據，其存懷疑時，應將利益歸於被告；是
    本件自應為有利於受處分人之認定，遽對受處分人為前開裁
    決處罰尚有未洽，從而本件受處分人之異議為有理由，自應
    由本院將原處分機關之處分撤銷，改諭知受處分人不罰，以
    資適法。
六、依道路交通案件處理辦法第20條，裁定如主文。
中    華    民    國     98    年    5     月    21    日
                  交通法庭             法  官 吳俊螢
以上正本證明與原本無異
如不服本裁定，應於裁定送達後五日內向本院提出抗告狀 (須附
繕本 )。
中    華    民    國     98    年    5     月    21    日
                                       書記官  林怡吟


司法院資訊處製作；財團法人民間司法改革基金會備份。
